【裁判字號】    98,訴,994
【裁判日期】    980707
【裁判案由】    違反毒品危害防制條例
【裁判全文】
臺灣彰化地方法院刑事判決               98年度訴字第994號
公  訴  人  臺灣彰化地方法院檢察署檢察官
被      告  甲○○
上列被告因違反毒品危害防制條例案件，經檢察官提起公訴(98
年度毒偵字第972號)，本院改依簡式審判程序判決如下：
    主  文
甲○○施用第一級毒品，處有期徒刑柒月；又施用第二級毒品，
處有期徒刑肆月。應執行有期徒刑玖月。
     犯 罪 事 實
一、甲○○曾因施用毒品案件，經本院以95年度毒聲字第624號
    裁定移送觀察、勒戒後，認無繼續施用毒品傾向，於民國 (
    下同)96 年1月30日執行完畢釋放，並由臺灣彰化地方法院
    檢察署檢察官於96年1月31日以95年度毒偵字第3715號為不
    起訴處分確定；復於96年間，再因施用毒品案件，經本院以
    97年度訴字第772號判決判處有期徒刑6月，並經台灣高等法
    院台中分院以97年度上訴字第1389號判決上訴駁回而告確定
    （尚未執行完畢，尚不構成累犯）。詎其仍不知警惕，復基
    於施用第一級毒品海洛因之犯意，於98年3月5日14時許，在
    其位於彰化縣田尾鄉○鎮村○○路3巷13號之住處，以將第
    一級毒品海洛因摻入香煙內點火加以吸食之方式，施用第一
    級毒品海洛因1次；另基於施用第二級毒品甲基安非他命之
    犯意，於98年3月5日13時30分許，在停放於彰化縣永靖鄉○
    ○○道路旁之貨車內，以將第二級毒品甲基安非他命置放於
    玻璃吸食器內，以火加以燒烤使成氣體後吸食之方式，施用
    第二級毒品甲基安非他命1次。嗣於98年3月6日13時40分許
    ，因另案為警在彰化縣田尾鄉○鎮村○○路3巷13號前對之
    進行拘提，復經其自願前往警局接受尿液檢驗，而於未被有
    偵查犯罪職權之機關或公務員發覺本案施用第一級毒品之犯
    行前，即主動向詢問之員警供承有上開施用第一級毒品海洛
    因之犯行，自首而接受裁判，再經員警採集其尿液送驗，結
    果呈嗎啡及甲基安非他命陽性反應，因而循線查悉被告另有
    上開施用第二級毒品之犯行。
二、案經彰化縣警察局北斗分局報請臺灣彰化地方法院檢察署檢
    察官偵查起訴，本院認有刑事訴訟法第273條之1第1項之情
    形，而改依簡式審判程序審理。
    理  由
一、按除被告所犯為死刑、無期徒刑、最輕本刑為3年以上有期
    徒刑之罪或高等法院管轄第1 審案件者外，於刑事訴訟法第
    273 條第1 項程序進行中，被告先就被訴事實為有罪之陳述
    時，審判長得告知被告簡式審判程序之旨，並聽取當事人、
    代理人、辯護人及輔佐人之意見後，裁定進行簡式審判程序
    ；除簡式審判程序及簡易程序案件外，第1 審應行合議審判
    ，刑事訴訟法第273 條之1 第1 項、第284 條之1 分別定有
    明文。本件被告甲○○所犯係死刑、無期徒刑、最輕本刑為
    3年以上有期徒刑或高等法院管轄第1審案件以外之罪，並於
    本院行準備程序時就被訴事實為有罪之陳述，本院合議庭依
    前揭規定，經評議結果，裁定改由受命法官獨任行簡式審判
    程序，先予敘明。
二、上揭事實，業據被告甲○○迭於警、偵訊中及本院行準備程
    序與審理時均坦承不諱，且其於98年3月6日為警查獲時所採
    取之尿液，經送鑑驗結果，確呈嗎啡及甲基安非他命陽性反
    應，此有彰化縣警察局北斗分局委託檢驗尿液代號與真實姓
    名對照認證單及詮昕科技股份有限公司98年3 月25日所出具
    之濫用藥物尿液檢驗報告各1 紙附卷可稽，應認被告之自白
    確與事實相符，洵堪採信。再查，被告前曾因施用毒品案件
    經本院以95年度毒聲字第624號裁定移送觀察、勒戒後，認
    無繼續施用毒品傾向，於96年1月30日執行完畢釋放，並由
    臺灣彰化地方法院檢察署檢察官於96年1月31日以95年度毒
    偵字第3715號為不起訴處分確定等情，有臺灣高等法院被告
    前案紀錄表及臺灣彰化地方法院檢察署刑案資料查註紀錄表
    各1份在卷足憑，被告顯係於受觀察、勒戒執行完畢釋放後
    ，5年內再犯毒品危害防制條例第10條第1、2項之罪，依同
    條例第23條第2項規定，應依法論科。綜上所述，本件犯罪
    事證明確，被告前開犯行洵堪認定。
三、核被告所為，係犯毒品危害防制條例第10條第1 項之施用第
    一級毒品罪及同條第2 項之施用第二級毒品罪。被告為施用
    毒品而持有第一、二級毒品，其持有之低度行為均應為施用
    之高度行為所吸收，均不另論罪。又其所犯上開2 罪，犯意
    各別，行為互殊，應予分論併罰。再按刑法第62條所謂「發
    覺」，固非以有偵查犯罪職權之機關或人員確知其人犯罪無
    誤為必要，而於對其發生嫌疑時，即得謂為已發覺；但此項
    對犯人之嫌疑，仍須有確切之根據得為合理之可疑者，始足
    當之，若單純主觀上之懷疑，要不得謂已發生嫌疑（最高法
    院72年度臺上字第641號判例意旨參照）。查本件有關被告
    涉犯施用第一級毒品之犯行，係經其自願前往警局接受尿液
    檢驗，被告於警局訊問時，在有偵查犯罪職權之機關或個人
    發覺其犯罪前，自動向承辦警員自首其施用第一級毒品之犯
    行，此有被告於98年3月6日之訊問筆錄1份附卷可憑，足認
    被告確係在警員未發現有確切之根據得為合理之懷疑前（即
    本案並未查扣得任何毒品或供施用毒品之工具等），即主動
    供述其有上開施用第一級毒品之犯行，自係符合自首之要件
    無誤，爰依刑法第62條規定就此部分犯行予以減輕其刑。爰
    審酌被告前曾有施用毒品罪行，經送觀察、勒戒後，猶不知
    悔改，再施用毒品不輟，不僅戕害自身健康，更辜負國家將
    之視為病人，並施以戒治處遇之苦心，惟其對他人權益之侵
    害仍屬有限，於警、偵訊中及本院行準備程序與審理時均已
    坦承犯行，暨其犯罪動機、目的、手段、施用次數及其智識
    程度、生活狀況等一切情狀，分別量處如主文所示之刑，並
    定其應執行之刑。
據上論斷，應依刑事訴訟法第 273 條之1 第1 項、第299 條第1
項前段，毒品危害防制條例第10條第1項、第2項、第23條第2項
，刑法第11條前段、第62條前段、第51條第5款，判決如主文。
本案經檢察官余建國到庭執行職務。
中    華    民    國    98    年    7     月    7     日
                  刑事第七庭          法  官  簡璽容
以上正本證明與原本無異。
如不服本判決，應於收受判決後10日內向本院提出上訴書狀，並
應敘述具體理由；其未敘述上訴理由者，應於上訴期間屆滿後20
日內向本院補提理由書（均須按他造當事人之人數附繕本「切勿
逕送上級法院」）。
中    華    民    國    98    年    7     月    8     日
                                      書記官  林佑儒
附錄本案論罪科刑法條全文：
毒品危害防制條例第10條
施用第一級毒品者，處 6 月以上 5 年以下有期徒刑。
施用第二級毒品者，處 3 年以下有期徒刑。


司法院資訊處製作；財團法人民間司法改革基金會備份。
